【裁判字號】    89,上訴,345
【裁判日期】    890930
【裁判案由】    搶奪
【裁判全文】
臺灣高等法院高雄分院刑事判決                    八十九年度上訴字第三四五號
    上  訴  人
    即  被  告  庚○○
右上訴人因搶奪案件，不服臺灣高雄地方法院八十八年度訴字第九四三號、中華民國
八十九年二月二日第一審判決（起訴案號：臺灣高雄地方法院檢察署八十七年度偵字
第二一二七三號），提起上訴，本院判決如左：
    主  文
原判決撤銷。
庚○○連續意圖為自己不法之所有，而搶奪他人之動產，處有期徒刑年，褫奪公權
年。
    事  實
一、庚○○前於民國（下同）八十四年間因賭博案件，經臺灣高雄地方法院判處罰金
    一萬二千元確定，於八十四年十一月二十日繳清罰金執行完畢，仍不知悔改，因
    沈迷於賭博電玩，致積欠鉅額賭債無法清償，竟鋌而走險，基於概括犯意，意圖
    為自己不法之所有，連續於如附表(一)所示時間、地點，以騎乘機車、頭戴安全帽
    或徒步之方式，乘婦女獨行疏於防備之際，搶奪如附表（一）所示被害人甲○○
    、己○○、丁○○、丙○○○、壬○○、辛○○、戊○○等人、如附表（一）所
    示之財物，得手後除現金留供己用外，餘均予以丟棄。嗣庚○○於八十六年十月
    二十三日十二時許，在高雄市○○○路八九巷二九號內，強盜蔡美香財物，欲逃
    逸時，因蔡女呼救，並經由附近住戶追趕及報警，因而經警當場逮獲（庚○○於
    八十六年間所犯強盜罪、竊盜罪部分，業經本院八十七年上訴字第一二○七號判
    處有期徒刑九年六月，褫奪公權六年，竊盜部分判處有期徒刑十月，應執行有期
    徒刑十年二月，褫奪公權六年，經最高法院駁回上訴確定）。
二、案經高雄市政府警察刑警大隊、苓雅分局、三民第一分局分別移送台灣高雄地方
    法院檢察署檢察官偵查起訴。
    理  由
一、訊據上訴人即被告庚○○矢口否認有搶奪犯行，辯稱：伊未戴安全帽騎機車搶奪
    過，是警方借提時，叫伊承認，實際上伊未犯如附表所示之搶奪案，且伊於八十
    六年十月二十三日被抓，二十四日因被刑求，才承認所犯之案件，之後市刑大、
    苓雅分局之借提訊問，雖沒有逼供，但我已心生畏懼，故借提警訊筆錄內容不實
    云云。
二、惟查：
１、右揭事實，業據被告庚○○於警訊中坦承不諱，並供稱：我曾犯下一、二十件搶
    奪案件、強盜案有二件，徒步搶一名女子（甲○○）、騎機車搶一婦女（分別為
    丁○○、己○○、丙○○○等人），搶奪的皮包除現款留用外，其他物品均丟在
    垃圾桶中（刑警大隊）；得手現金六萬元已花用完了，證件丟棄在垃圾桶中（均
    詳見八十六年十一月四日在苓雅分局、同年十一月五日於高雄市政府警察局刑警
    大隊、八十六年十一月十日於三民第一分局警訊筆錄），且被告於製作警訊筆錄
    後，同日檢察官偵訊時供稱：警局中所言實在，沒有受傷害或刑求、共搶奪十多
    次、對於警訊筆錄沒有意見等語（詳見八十六年偵字第二六四七九號卷、第十二
    頁、第二五頁）。
２、被告上開自白，經核與被害人辛○○、戊○○於苓雅分局時曾當場指認並供稱：
    是較胖的庚○○，被告與搶奪之人體型非常相似，應為同一人等語（同上偵卷第
    八頁、第九頁）；被害人甲○○亦指稱：彩色相片所示之人（庚○○）即為搶奪
    其皮包之人等語；（同上偵卷第二二頁）；被害人己○○、丙○○○、丁○○於
    刑警大隊查證時，與被告庚○○對質，當場指認被告為搶奪其皮包之人（詳見八
    十六年偵字第二六四七九號卷、第十八頁、十九頁、二十頁），被告庚○○於八
    十六年十一月五日之警訊亦坦承搶奪被害人己○○、丁○○、丙○○○、甲○○
    之皮包，被害人己○○於本院審理時到庭仍指證：被告在警局時有承認搶奪我的
    皮包，皮包內有現金一萬二千元、身分證、健保卡、提款卡、行動電話等，把東
    西丟在七賢路的一棟大樓後面等情（本院八十九年五月十八日訊問筆錄），足證
    被告之自白與被害人己○○等人之指證相符，應堪採信。雖然被害人己○○、丙○○○於一審理時均稱：因為當天沒看清楚那個人，不知其是否即提示之照片上
    這一位，但身材很像、不能肯定是否被告等語（一審卷第二二頁），然查上述被
    害人己○○、丙○○○等人被搶之方式，多為被告騎乘機車戴安全帽，自後乘被
    害人不備之時搶奪其皮包，被害人在突遭襲擊、驚恐之情況下，僅能就被告係騎
    乘機車或徒步，其身形、逃逸方向等大致描述，並無法看清其面貌，而無法供述
    搶奪者之面貌，實乃常情，惟渠等陳述被搶之時、地與被告之供述，互核一致，
    是被告於警訊中之自白與被害人之指述，應堪採信。
３、雖被害人己○○於本院審理時又稱：事後自提款卡錄影帶中看到歹徒的長相云云
    ，惟非但被告未目睹該錄影帶內容，且經本院函高雄市政府警察刑警大隊、新興
    分局，查證過程中並未向相關行庫調取錄影帶，惟偵辦庚○○搶奪案時由庚○○
    陳述後，與被害人己○○作對質筆錄，故未向各相關行庫調閱錄影帶，有高雄市
    政府警察八十九年六月十九日高市警刑偵一字第三一五四一號函、高雄市政府警
    察新興分局八十九年六月十五日函在卷可考，是以被害人己○○此項陳述難以斟
    酌查證。
４、至於被告又辯稱：其係八十六年十月二十四日被刑求，才承認本件所犯之搶奪案
    云云。然查，被告庚○○係於八十六年十月二十三日十二時許，在高雄市○○○
    路八九巷二九號持彈簧刀強盜蔡美香後，為警於同日十二時三十分許當場逮捕（
    此部分業經台灣高等法院高雄分院八十七年度上訴字第一二０七號判決），並於
    同年十月二十四日羈押入看守所，其入所時固曾檢查身體，頭部、背部有紅腫，
    並有照片可參（一審卷第六七頁）。惟查，被告於八十六年十月二十四日八時三
    十分許在高雄市政府警察局刑警大隊時係自白曾犯搶奪李柏如、乙○○、陳林鳳
    栖、蘇玉卿、隋楊明玉、丁蕙英等人之財物，並未曾自白所犯本件如附表(一)所示
    之案件，而被告被訴搶奪陳林鳳栖、蘇玉卿、隋楊明玉、丁蕙英等人財物部分，
    業經高雄地方法院八十六年度訴字第三七二０號判決認為搶奪部分不能證明其犯
    罪而為無罪之諭知，本院八十七年度上訴字第一二０七號亦為相同認定，有該判
    決書在卷可考，被告係分別於八十六年十一月四日於苓雅分局、同年十一月五日
    於高雄市政府警察局刑警大隊、八十六年十一月十日於三民第一分局借提訊問查
    證並製作警訊筆錄，且被告於製作警訊筆錄後，同日檢察官偵訊時供稱：警局中
    所言實在，沒有受傷害或刑求、共搶奪十多次、對於警訊筆錄沒有意見等語（詳
    見八十六年偵字第二六四七九號卷、第十二頁、第二五頁、第四二頁），又被告
    於審理中亦坦承只有在八十六年十月二十四日受刑求，之後，八十六年十一月五
    日沒有再受刑求等語，而證人即訊問被告之警員黃揚記、呂文山於審理中亦證稱
    ：沒有刑求被告，看不出來被告有遭刑求，被告自己當時也未陳述有遭刑求之事
    等語，核與被告之陳述：黃揚記、呂文山未對其刑求等語相符。綜上，被告於警
    訊中（八十六年十一月四日、五、十及十一日）自白所犯本件如附表所示之案件
    時，係在其自由意識下陳述，並無受刑求之實，且其時距離其所稱受刑求之日已
    十餘日，被告倘若非出於其真意自白其所犯本件之搶奪案件，其焉有甘冒受判刑
    坐牢之風險，而在檢察官偵訊時亦三次供稱警訊筆錄實在之理？是被告辯稱其係
    受刑求才自白本件所犯搶奪案件云云，顯係畏罪卸責之詞，不足採信。
５、綜上所陳，被告連續於附表（一）所示時間、地點，乘被害人不備，搶奪財物之
    行事證明確，應依法論科。
三、核被告庚○○所為，係犯第三百二十五條第一項之搶奪罪。被告庚○○所犯如附
    表（一）所示之搶奪犯行，時間緊接，反覆為之，觸犯同一罪名之罪，顯係基於
    概括犯意，為連續犯，應依刑法第五十六條之規定，以一罪論並加重其刑。
四、公訴意旨另以：被告於附表（二）所載之時間、地點搶奪不詳被害人之財物云云
    ，然按犯罪事實應依證據認定之，無證據不得推定其犯罪事實，被告之自白，不
    得作為有罪判決之唯一證據，仍應調查其他必要之證據，以察其是否與事實相符
    ，刑事訴訟法第一百五十四條、第一白五十六條第二項定有明文。所謂犯罪事實
    之證據，係指足以罪行為之積極證據而言，該項證據且須適合被告犯罪事實之認
    定，始得採為斷罪資料（最高法院二十九年上字第三一０五號、五十三年台上字
    第二七五０號判例參照）。查(1)、附表（二）所載之犯行，僅被告在八十六年十
    一月十一日警訊陳述（詳見偵卷第三九頁背面、第四○頁），而警訊及偵查中均
    無該三次被搶之被害人指證被告搶奪其財物。(2)、雖原審法院函請高雄市政府警
    察前鎮分局檢送被害人王青芳、張玉對、張寶治三人被搶報案之「重大刑案通報
    單」三張（附於一審卷第四二、四三、四四頁），惟附表（二）編號２之被害人
    張玉對在原審法院到庭稱：「我在前鎮郵局提款機前被搶我剛領二萬元在手上，
    當時是一頭戴安全帽的人下手搶，搶我之人比我高一點，另一人則騎機車在前等
    候接應，不是在場之被告搶我，搶我的人瘦瘦的，比我高一點與被告不像」（見
    一審卷第九四頁），其餘被害人張寶治、王青芳則經原審傳喚均未到庭指證，故
    此部分應查無其他必要證據證明被告上開警訊自白內容，與事實相符，應認為此
    部分不能證明被告搶奪犯行。惟公訴人認此部分與前開論罪科刑部分，有連續犯
    裁判上一罪關係，爰不另為無罪之諭知。
五、另被害人壬○○雖於八十六年九月二十六日向三民第一分局十全路派出所報案稱
    ：「於八十六年九月二十六日十五時許，在自由一路一七七巷內，被一名年約二
    十歲至三十歲之歹徒搶走皮包，內有現金二千五百元等物」云云（同上偵卷、第
    三五頁，此部分未經起訴），然被害人壬○○於一審審理時到庭稱：因為當天沒
    看清楚那個人，不知其是否即提示之照片上這一位，但身材很像、不能肯定是否
    被告等語（同上偵卷、第三五頁，一審卷第二二頁）；另被害人蔡玲瓊於八十六
    年八月二十六日向三民第一分局十全路派出所報案稱：「於八十六年八月二十六
    日十一時三十五分許，在自由一路與遼寧一街口，被乙名年約四、五十歲之男子
    ，騎機車載安全帽，由後搶走背在左肩之手提袋，內有現金六萬元及提款卡、金
    融卡等云云（見八十六年偵字第二七五八六號所附三民第一分局警卷、第二頁）
    ，惟此部分並未經提起公訴，且被害人蔡玲瓊在一審、及本院均庭證稱：「不是
    被告搶的，我記得那人是中年人」（見一審卷第五四頁背面、本院八十九年五月
    十八日訊問筆錄），被害人壬○○、蔡玲瓊部分均未經起訴，自與前開論罪科刑
    間無裁判上一罪關係，併予敘明。
六、原審對被告庚○○論罪科刑，固非無見，惟附表（二）所載之搶奪王青芳、張玉
    對、張寶治財物部分，不能證明被告搶奪犯行，原審一併論罪容有未洽，又認為
    被告有搶奪壬○○財物，均有未洽。被告上訴意旨否認全部搶奪犯行，雖無理由
    ，但原判決既有可議，自應由本院將原判決撤銷改判。爰審酌被告庚○○年輕力
    壯，不思正途、奮發向上，竟好逸惡勞，只圖不勞而獲，多次侵害無辜婦女，嚴
    重影響社會治安甚詎，實不應輕縱，且犯後否認犯行，又有多次前科，素行不良
    等一切情狀，酌情量處如主文第二項所示之刑，以資懲儆，又依被告所犯搶奪罪
    之性質，本院認有褫奪公權之必要，爰併宣告褫公權伍年。
據上論結，應依刑事訴訟法第三百六十九條第一項前段、第三百六十四條、第二百九
十九條第一項前段，刑法第五十六條、第三百二十五條第一項、第三十七條第二項，
罰金罰鍰提高標準條例第一條前段，判決如主文。
本案經檢察官郭振昌到庭執行職務。
中    華    民    國     八十九     年       九       月   三十   日
                              臺灣高等法院高雄分院刑事第二庭
                                  審判長法官  張明松
                                        法官  邱永貴
                                        法官  曾玉英
右正本證明與原本無異。
如不服本判決，應於判決送達後十日內向本院提出上訴狀，其未述理由者並應於提
出上訴狀後十日內向本院補提理由書（應附繕本)。
                                      書記官  林靜霙
中    華    民    國     八十九     年       十       月     二   日
附表（一）：
┌─┬───────┬───┬──────────┬───────────┐
│編│  犯 罪 時 間 │被害人│  犯  罪  地  點    │  搶奪之財物          │
│號│              │      │                    │                      │
├─┼───────┼───┼──────────┼───────────┤
│一│86.07.04.11:45│甲○○│高市○○路、中興街口│皮包一只（行、駕照、  │
│  │              │      │徒步                │公教福利證各一張）    │
├─┼───────┼───┼──────────┼───────────┤
│二│86.07.17.06:15│己○○│高市○○路、明星街口│皮包一只（ 12000元、身│
│  │              │      │騎機車              │份證、建保卡、提款卡、│
│  │              │      │                    │行動電話、呼叫器等物）│
├─┼───────┼───┼──────────┼───────────┤
│三│86.09.09.11:45│丁○○│高市○○街一二九號前│皮包一只(4000 元、身份│
│  │              │      │騎機車              │證、建保卡、提款卡、機│
│  │              │      │                    │車行、駕照、汽車駕照各│
│  │              │      │                    │一張）                │
├─┼───────┼───┼──────────┼───────────┤
│四│86.09.23.21:45│李邱秋│高市○○路、銘傳路口│皮包一只（ 10000元、信│
│  │              │桂    │騎機車              │用卡、提款卡等物）    │
├─┼───────┼───┼──────────┼───────────┤
│五│86.10.02.10:50│辛○○│高市○○街五九巷口  │皮包一只（提款卡、身份│
│  │              │      │騎機車              │證、印章、建保卡）    │
├─┼───────┼───┼──────────┼───────────┤
│六│86.10.05.21:20│戊○○│高市○○路一一二巷口│皮包一只（十萬元、提款│
│  │              │      │騎機車              │卡、定存單、身分證、駕│
│  │              │      │                    │照、印章)             │
└─┴───────┴───┴──────────┴───────────┘
附表（二）
┌─┬───────┬───┬──────────┬───────────┐
│編│  犯 罪 時 間 │被害人│  犯  罪  地  點    │  搶奪之財物          │
│號│              │      │                    │                      │
├─┼───────┼───┼──────────┼───────────┤
│１│86.07.26.05:22│王青芳│高市○○街239巷16號 │皮包一只(3500 元、駕照│
│  │              │      │前徒步              │、呼叫器一只）        │
├─┼───────┼───┼──────────┼───────────┤
│２│86.08.20.17:20│張玉對│高市鎮九二號前  │皮包一只（200 元）    │
│  │              │      │騎機車              │                      │
├─┼───────┼───┼──────────┼───────────┤
│３│86.09.05.00:40│張寶治│高市鎮○○街一七五號│皮包一只（1300 元）   │
│  │              │      │前騎機車            │                      │
└─┴───────┴───┴──────────┴───────────┘
附錄：本判決論罪科刑法條：
刑法第三百二十五條第一項
意圖為自己或第三人不法之所有，而搶奪他人之動產者，處六月以上五年以下有期徒
刑。
                                                                     Ｊ


司法院資訊處製作；財團法人民間司法改革基金會備份。
